臺灣高等法院民事判決　九十一年度上易字第二二三號
　　　上　訴　人　什泫企業有限公司
　　　法定代理人　林榮蔚
　　　被　上訴人　交通部臺灣鐵路管理局
　　　法定代理人　黃德治
右當事人間侵權行為損害賠償事件，上訴人對於中華民國九十一年一月十七日臺灣臺
北地方法院九十年度訴字第四０五五號第一審判決提起上訴，本院判決如左：
　　　主　　　文
上訴駁回。
第二審訴訟費用由上訴人負擔。
　　　事實及理由
一、本件被上訴人主張：原審共同被告林玉龍、鄭聖得、洪士育（均受僱於上訴人公
    司）於民國八十八年十二月二十三日下午四時五十四分許，在被上訴人所屬松山
    站北邊即台北市東新橋橋緣架設行動電話電纜線時，應注意將之妥慎固定，勿使
    掉落橋下碰觸高壓電線，竟疏未注意，致電纜線滑落橋下碰觸鐵路高壓電線造成
    短路，使供應火車動力之主吊線及接觸線爆裂產生火花，斷落於鐵路西正線與南
    港調車廠東正線間，造成列車延誤及停駛，共計延誤七十列次車、停駛十七列次
    車，因此受有新台幣（下同）二萬四千五百六十二元之搶修費用損害，又以事故
    發生前一個月即八十八年十一月份之每一星期四（按事故當天亦為星期四）之平
    均退票金額與事故當日相較，被上訴人另受有此二者之差額即一百零三萬零五百
    十九元之所失利益，合計被上訴人共受有一百零五萬五千零八十一元之財產上損
    害。茲因火車票退票之票根並未輸入電腦加以列計，故被上訴人以事故發生前一
    個月內連續三週之星期四平均計算退票額與事故當天之退票額相比較實已盡舉證
    能事，又搶修工程進行中仍持續使用電力，故上訴人抗辯應以事故期間即八十八
    年十二月二十三日下午四時五十五分起至同日晚間八時四十六分全線復電通車止
    之退票計算所失利益及本件損害額應扣除事故期間所減省之電力，並不可採。爰
    依民法第一百八十四條第一項、第一百八十八條第一項之規定，求為判命上訴人
    與原審共同被告林玉龍、鄭聖得、洪士育連帶賠償被上訴人一百零五萬五千零八
    十一元本息之判決（上開請求，原審為上訴人及原審共同被告全部敗訴之判決）
    。並於本院答辯聲明：對造之上訴駁回。
二、上訴人則以：被上訴人主張以八十八年十一月份每一星期四之平均退票金額與事
    故當日退票金額比較，而認其受有此二者之差額即一百零三萬零五百十九元之損
    害，惟縱認被上訴人所失利益為受系爭事故影響所短收之票款，亦應以八十八年
    十二月二十三日十六時五十五分發生事故之時起至同日二十時四十六分復電通車
    期間之退票損失加以計算，被上訴人以涵蓋方式計算所失利益並不合理。又本件
    被上訴人因斷電修理期間所節省之電費，屬因同一原因事實所受之利益，應扣抵
    所失利益費用之一半。另依法被上訴人應設置防護柵欄，本件被上訴人在事故發
    生地並未設置，對於此次事故發生為與有過失，亦應自行負擔一半之損害等語置
    辯。並上訴聲明(一)原判決廢棄。(二)被上訴人在第一審之訴及其假執行之聲請均駁
    回。
三、查被上訴人主張原審共同被告林玉龍、鄭聖得、洪士育均受僱於上訴人公司，其
    等於八十八年十二月二十三日下午四時五十四分許，在被上訴人所屬松山站北邊
    即台北市東新橋橋緣架設行動電話電纜線時，應注意將之妥慎固定，勿使掉落橋
    下碰觸高壓電線，竟疏未注意，致電纜線滑落橋下碰觸鐵路高壓電線造成短路，
    使供應火車動力之主吊線及接觸線爆裂產生火花，斷落於鐵路西正線與南港調車
    廠東正線間，造成列車延誤及停駛，共計延誤七十列次車、停駛十七列次車，被
    上訴人為此支出搶修費用二萬四千五百六十二元等情，業據其提出行車事故記錄
    單影本、行車事故報告影本、事故概況報告表影本、臺灣高等法院九十年度上易
    字第三號刑事判決影本及修繕工程決算表明細影本為證（見原審卷第十二至二四
    頁），並為上訴人所不爭執，自堪信為真實，是本件所應審究者厥為(一)被上訴人
    因系爭事故所失利益該如何計算？(二)本件損害額是否應扣除因斷電修理期間所節
    省之電費？(三)被上訴人就系爭損害之發生是否與有過失？茲分述之：
四、按因故意或過失不法侵害他人之權利者，負損害賠償責任；受僱人因執行職務，
    不法侵害他人之權利者，由僱用人與行為人連帶負損害賠償責任，民法第一百八
    十四條第一項前段、第一百八十八條第一項前段分別定有明文。本件原審共同被
    告林玉龍、鄭聖得、洪士育執行上訴人什泫公司所承攬之架設行動電話電纜線業
    務時，因過失肇致被上訴人列車延駛及停駛，已如前所述，則被上訴人自得依前
    揭規定請求上訴人連帶負損害賠償責任。茲就被上訴人請求之賠償金額是否正當
    ，分述如左：
　(一)所受損害部分：
　　被上訴人為搶修系爭事故所造成之電車線斷落事宜，總計支出二萬四千五百六十
    二元之工程費用，業據其提出修繕工程決算明細表影本為證，並為上訴人所不爭
    執，此項支出之損害自得據以請求。
　(二)所失利益部分：
　　(1)查本件事故發生地點為被上訴人北部各級列車均需使用之路線，中斷後不能準
　　　時發車，則部分旅客退票自屬可能，故被上訴人主張以異常退票款據以計算所
      失利益，洵屬正當：被上訴人以事故當日即十二月二十三日星期四旅客退票款
　　　共為二百六十七萬八千七百五十一元，與同年前一月之每星期四即十一月四日
　　　、十一月十八日、十一月二十五日平均退票款數一百六十四萬八千二百三十二
　　　元比較，計多退票款一百零三萬零五百十九元，作為受該次事故影響所短少之
　　　票款損失，業據提出每日營運統計簡表影本四份為證，上訴人對該文件形式之
　　　真正不爭執，但辯稱如認被上訴人所失利益為該次事故影響所短收之票款，則
　　　應以事故當日十六時五十五分起迄至同日二十時四十六分復電通車止之退票損
　　　失計算始屬合理云云，然因被上訴人現行作業系統中，退票票根尚未能輸入電
　　　腦紀錄，致無法列計某一特定時段之退票款數額，故被上訴人以事故前一個月
      之星期四平均數計算差額，核屬客觀，且為現行作業下較為公平合理之計算方
      式，是其據此請求所失利益一百零三萬零五百十九元，即屬正當可採。
    (2)上訴人另辯稱被上訴人因斷電修理期間所節省之電費，屬因同一原因事實受有
      利益，故應扣抵所失利益費用一半，另依法被上訴人應設防護柵欄，本件被上
      訴人在事故發生地並未設置，對於此次事故之發生為與有過失，亦應自行負擔
      另一半之損害云云。查本件事故發生後，仍維持單線通車，持續用電　，有事
      故報告可考，被上訴人並未就停駛十七列次車之收入損失請求賠償，自不生扣
      除節省電費成本之問題，被上訴人係以零星退票所生票款損失為請求，退票者
      原擬搭乘之列車，僅因延後發車誤點並未取銷班車，此有臺灣鐵路事故概括報
      告表影本可考（見原審卷第十九頁證三），顯無節省電費，不生扣抵問題。又
      肇事地點之台北市東新橋非屬被上訴人興建及管理，為上訴人所不爭執，被上
      訴人自無設置鐵絲網或防護柵欄之義務，對損害之發生，自無與有過失之問題
      ，上訴人此部分所辯，均無可採。
五、綜上所述，被上訴人據以請求上訴人與原審共同被告連帶給付一百零五萬五千零
    八十一元本息，自屬正當，應予准許，原審為上訴人敗訴判決，核無違誤，上訴
    意旨仍執陳詞指摘原判決不當，聲明廢棄，為無理由，應駁回上訴。
據上論結，本件上訴為無理由，依民事訴訟法第四百四十九條第一項、第七十八條，
判決如主文。
中　　　華　　　民　　　國　　九十一　　年　　　五　　　月　　 十四　　 日
　　　　　　　　　　　　　　　　民事第八庭
　　　　　　　　　　　　　　　　　　審判長法　官　鄭　三　源
　　　　　　　　　　　　　　　　　　　　　法　官　郭　松　濤
　　　　　　　　　　　　　　　　　　　　　法　官　周　美　月
右正本係照原本作成。
不得上訴。
中　　　華　　　民　　　國　　九十一　　年　　　五　　　月　　 十六　　 日
　　　　　　　　　　　　　　　　　　　　　書記官　董　曼　華
